臺灣高雄地方法院民事裁定　　　　　　　96年度財管字第85號
聲　請　人　華南商業銀行股份有限公司
法定代理人　乙○○
非訟代理人　甲○○
被 繼 承人　丙○○
上聲請人聲請對被繼承人丙○○選任遺產管理人事件，本院裁定
如下：
    主  文
選任財政部國有財產局臺灣南區辦事處為被繼承人丙○○（男，
民國○○年○○月○ 日生，身分證統一編號：Ｚ000000000號，生前籍
設高雄市苓雅區○○○路29號10樓）之遺產管理人。
程序費用新臺幣壹仟元由被繼承人丙○○之遺產負擔。
    理  由
一、按繼承開始時，繼承人之有無不明者，由親屬會議於1 個月
    內選定遺產管理人，並將繼承開始及選定遺產管理人之事由
    ，向法院報明；另繼承開始時，繼承人有無不明，而無親屬
    會議或親屬會議不能於1 個月內選定遺產管理人時，得由利
    害關係人或檢察官聲請法院選任之；又先順序繼承人均拋棄
    其繼承權時，由次順序之繼承人繼承，其次順序之繼承人有
    無不明或第四順序之繼承人均拋棄其繼承權者，準用關於無
    人承認繼承之規定，此觀民法第1177條、第1178條第2 項、
    第1176條第6 項規定自明。準此，若被繼承人之全體繼承人
    均拋棄其繼承權，而被繼承人之親屬會議復未於繼承開始後
    1 月內選定遺產管理人者，依前開規定，即得由利害關係人
    聲請法院指定被繼承人之遺產管理人。
二、聲請意旨略以：被繼承人丙○○（男，民國○○年○○月○日生
    ，身分證統一編號：Ｚ000000000號，生前最後設籍高雄市苓
    雅區○○○路29號10樓）於民國87年10月26日向聲請人借貸
    新臺幣（下同）678 萬元，並以其妹楊瀛珠為連帶保證人，
    嗣被繼承人於95年7 月18日死亡，其遺有坐落於花蓮縣玉里
    鎮○○里○○鄰○○路○ 段197-1 號5 樓房屋、花蓮縣玉里鎮
    ○○里○○鄰○○路○ 段197-2 號5 樓房屋、花蓮縣玉里鎮○
    ○段0000-0000 地號土地各1 筆，惟因被繼承人丙○○死亡
    時，尚積欠聲請人上開借款678 萬元未返還，業經聲請人向
    花蓮地方法院聲請強制執行並核發債權憑證在案，又其遺產
    繼承人均已拋棄繼承權，且其亦未於1 個月內招開親屬會議
    指定丙○○之遺產管理人，為處理相關稅捐事宜，爰依法聲
    請指定楊瀛珠為被繼承人丙○○之遺產管理人等語，並提台
    灣花蓮地方法院債權憑證消費者貸款契約、土地登記第二類
    謄本、台灣高雄方法院家事庭雄院隆家新95繼2192字第4316
    號函、繼承系統表、被繼承人除戶謄本暨其合法繼承人之戶
    籍謄本各1 份為證。
三、聲請人上開主張，業據其提出台灣花蓮地方法院債權憑證消
    費者貸款契約、土地登記第二類謄本、台灣高雄方法院家事
    庭雄院隆家新95繼2192字第4316號函、繼承系統表、被繼承
    人除戶謄本暨其合法繼承人之戶籍謄本各1份為證，堪信為
    真實。據此，本件被繼承人丙○○之全體繼承人均已拋棄繼
    承而無任何繼承人，其親屬會議亦未於法定期限內選定遺產
    管理人，而被繼承人生前仍積欠聲請人貸款債務尚未清償，
    聲請人既為債權人，其對於被繼承人之遺產具有利害關係，
    自屬法律上之利害關係人，故聲請人聲請選任被繼承人之遺
    產管理人，自屬有據，應予准許。
四、本院審酌被繼承人丙○○確於95年7月18日死亡，被繼承人
    之全體繼承人均拋棄其繼承權，且無親屬會議等情，已如前
    述，是以，聲請人應為利害關係人，稽諸首開規定，應得提
    起本件聲請。又被繼承人丙○○之繼承人既均已拋棄繼承，
    於法律上已無義務就其之遺產再為管理，另按擔任遺產管理
    人須熟悉相關法律程序，否則尚有稅捐相關法令之罰責，實
    非一般親屬或其中受有高等教育之知識份子卻不具遺產管理
    相關知識之人必然可勝任。依民法第1185條規定，無人繼承
    之遺產，於清償債權、交付遺贈物後，如有賸餘歸屬國庫，
    從而無人繼承之遺產若有賸餘，終歸國家所取得，凡此均由
    管理國有財產之機關處理無訛；又職司國有財產管理之機關
    代為管理無人繼承之遺產所為支出雖係由納稅義務人共同承
    擔，惟國有財產管理之機關既有取自無人繼承，且無負債之
    遺產，又係國家機關，衡諸社會保險之概念，該支出實與社
    會公平正義無違；國有財產管理之機關就遺產管理之相關法
    律程序亦相當熟悉，若擔任遺產管理人，不僅不致對其造成
    過重之負擔，且可使被繼承人丙○○之遺產儘速分配確定，
    稅捐機關儘早課得應收稅款，減少國家稅收之損失，兩相權
    衡，實難謂有何損害，又本件被繼承人丙○○之遺產坐落在
    花蓮，實不宜由高雄地區律師擔任本件遺產管理人。綜上所
    述，爰由本院選任財政部國有財產局臺灣南區辦事處為被繼
    承人丙○○之遺產管理人。
四、依非訟事件法第157 條、第24條第1項，裁定如主文。
中　　華　　民　　國　　96　　年　　8 　　月　　27　　日
                          臺灣高雄地方法院家事法庭
                              法  官　何清富
以上正本係照原本作成
如不服本裁定應於送達後10日內向本院提出抗告狀，並繳納抗告
費新臺幣1,000元
中　　華　　民　　國　　96　　年　　8 　　月　　27　　日
                              書記官  蔡淑貞
